---
title: "Taller"
author: ''
date: "6/3/2022"
output: html_document
    params:
      date: r Sys.Date()
---

```{r setup, include=FALSE}
knitr::opts_chunk$set(
	echo = TRUE,
	message = TRUE,
	warning = FALSE
)
```

1. Carga del archivo
```{r}
library(readr)
CensusIncomedataset <- read_delim("CensusIncomedataset.csv", 
    delim = ";", escape_double = FALSE, trim_ws = TRUE)
head(CensusIncomedataset)
```
Resumen del data frame
```{r}
summary(CensusIncomedataset)
```
2. Obtención del dataset para realizar el estudio
```{r}
#borrar las columnas solicitadas
colaborrar<-c("fnlwgt", "capital_gain", "capital_loss")
df<-CensusIncomedataset[,!names(CensusIncomedataset) %in% colaborrar]
head(df)
rm(colaborrar)
```
eliminar los registros con más de 5 valores nulos
```{r}
#### cuenta la cantioad de na
naxcol<-rowSums(is.na(df))
View(naxcol)
rm(naxcol)
```
Se encuentra que hay seis observacionas con 6 valores perdidos, que se deben borrar
```{r}
borrar.na<-function(df, n=5){
  df[rowSums(is.na(df))<=n,]
}
df<-borrar.na(df)
```
Creación de variables edcuacation_cat
```{r}
##### creación educacion_cat
df$education_cat<-ifelse(df$education_num<7,"primaria", ifelse(df$education_num>=7&df$education_num<=9,"secundaria",
ifelse(df$education_num>9&df$education_num<=13, "universitaria","postuniversitaria")))
head(df$education_cat)
```
Cambio de nombre de la variable sex por gender
```{r}
names(df)
names(df)[9]<-"gender"
names(df)
```
3. Duplicación de codigo
```{r}
#identificación de las observaciones repetidas
library(tidyverse)
repetidos<-duplicated(df$CS_ID)
df$CS_ID[repetidos]
```
```{r}
#función para cambiar los codigos repetidos
f1<-function(df){
  n<-0
  for(i in 1:length(repetidos)){
    if(repetidos[i]==TRUE){
      n<-n+1
      df$CS_ID[i]<-paste("CS",32560+n, sep = "")
    }
  }
  return(df)
}
df<-f1(df)
```

```{r}
#comprobacion
repetidos<-duplicated(df$CS_ID)
df$CS_ID[repetidos]
rm(repetidos)
```
4. Normalización de los datos cualitativos
4.1 Eliminación de los espacios en blanco
No se observan dichos espacios en blanco
```{r}
#comprobación
df$relationship[100]
nchar(df$relationship[100])
df$workclass[5032]
nchar(df$workclass[5032])
df$occupation[23540]
nchar(df$occupation[23540])
df$race[20]
nchar(df$race[20])
```
4.2 Marital-status
```{r}
# recodificación
df$marital_status<-recode_factor(df$marital_status, Married="M",Single="S", Separated="X",Divorced="D", Widowed="W")
head(df$marital_status)
```
4.3 Género
```{r}
#recodificación
table(df$gender)
df$gender<-recode_factor(df$gender, F="f",Fem="f", female="f",Female="f",m="m", M="m",Male="m",male="m")
table(df$gender)
```
```{r}
#gráfica de frecuencia
plot(df$gender)
```
5. Normalización de datos cualitativos
5.1 Edad
```{r}
#variable age de double a integer
df$age<-as.integer(df$age)
is.integer(df$age)
```
5.2 Educación
```{r}
#variable education_num de double a  integer
df$education_num<-as.integer(df$education_num)
is.integer(df$education_num)
```
5.3 Horas por semana
```{r}
#contar el numero de caracteres
nc<-nchar(df$hours_per_week)
#extraer del texto los caracters sobrantes
df$hours_per_week<-substring(df$hours_per_week, 1,(nc-2))
rm(nc)
#cambiar coma por punto
df$hours_per_week<-sub(",",".", df$hours_per_week)
#cambiar de char a double
df$hours_per_week<-as.double(df$hours_per_week)
summary(df$hours_per_week)
head(df$hours_per_week)
```
5.4 Income
```{r}
#contar el numero de caracteres
nc<-nchar(df$income)
#extaer del texto los caracteres sobrantes
df$income<-substring(df$income, 1,(nc-15))
rm(nc)
#cambiar el punto por coma
df$income<-sub(",",".", df$income)
#cambiar de double a char
df$income<-as.double(df$income)
summary(df$income)
head(df$income)
```
6. Valores atípicos
```{r}
#identificación de atípicos en la variable age
hist(df$age)
boxplot(df$age)
summary(df$age)
```
se observan dos valores atípicos entre 500 y 600
```{r}
#Se remplazan los valores atípicos con NA
for(i in 1:length(df$age)){
  if(df$age[i]>100)
    {df$age[i]<-NA}
  }
summary(df$age)
```
se comprueba nuevamente los valors atípicos
```{r}
hist(df$age)
boxplot(df$age)
```
Se observan que hay valores fuera de los bigotes pero que estan justo en límite superior y se decide no eliminarlos, para conservar la información 
Para la variable education_num 
```{r}
#identificación de valores atípicos para la variable educacion
summary(df$education_num)
hist(df$education_num)
boxplot(df$education_num)
```
se observan que los valores inforiores a cinco se muestran como atipicos en el boxplot 
```{r}
#remplazo de atípicos por perdidos
for(i in 1:length(df$education_num)){
  if(df$education_num[i]<5)
    {df$education_num[i]<-NA}
  }
summary(df$education_num)
```
Se comprueban nuevamente los valores atípicos
```{r}
hist(df$education_num)
boxplot(df$education_num)
```
No se encuentran nuevos valores atípicos
```{r}
#identificacion de atípicos para la variable hora por semana
hist(df$hours_per_week)
boxplot(df$hours_per_week)
summary(df$hours_per_week)
```
Se encuentran valores atípicos superiores e inferiores se usa el criterio sugerido y se remplazan los valores por enciam de 80 horas por semana
```{r}
#remplazo de atípicos por perdidos
for(i in 1:length(df$hours_per_week)){
  if(df$hours_per_week[i]>80)
    {df$hours_per_week[i]<-NA}
  }
summary(df$hours_per_week)
```

```{r}
#comprobación
hist(df$hours_per_week)
boxplot(df$hours_per_week)
```
Siguen habiendo valores atipicos pero no se recomienda quitarlos por la perdida de información 

```{r}
#valores atipicos de la variable income
hist(df$income)
boxplot(df$income)
summary(df$income)
```
Se observa dos valores atipicos por encima de 2000. Pero primero se hace la imputaciónde los valores perdidos existentes
```{r}
#funcion que calcula el promedio sin NA
f2<-function(x){
  m<-mean(x, na.rm=TRUE) 
  return(m) 
}
```
```{r}
#promedio por sexo
tapply(df$income, df$gender, f2)
```
imputación de los NA para la variable income según el sexo
```{r}
#imputación
f3<-function(df){
for(i in 1:length(df$income)){
  if(is.na(df$income[i])==TRUE){
    if(df$gender[i]=="f"){
      df$income[i]=41.52651}
    else{
        df$income[i]=52.32469}
  }}
  return(df$income)
}
```
```{r}
#se aplica la función f3 y se hace la comprobación
df$income<-f3(df)
summary(df$income)
```
Valores atipicos
```{r}
for(i in 1:length(df$income)){
    if(df$income[i]>2000){
       df$income[i]<-NA}
  }
```
```{r}
hist(df$income)
boxplot(df$income)
summary(df$income)
```
Se observan que siguen valores atípicos por debajo de 30.
Se vuelve a realizar la imputación de los datos
```{r}
#se aplica la función f3 para imputar los nuevos valores perdidos y se hace la comprobación
df$income<-f3(df)
summary(df$income)
```

hay un ingreso cercano a cero que tambén se puede eliminar, también se eliminan los valores inferiores a 30
```{r}
for(i in 1:length(df$income)){
  if(df$income[i]<=30)
    {df$income[i]<-NA}
  }
summary(df$income)
```
```{r}
boxplot(df$income)
hist(df$income)
```
7. Imputación de los valores
```{r}
#variable edad se imputa con la media sin tener en cuenta los valores perdidos
for(i in 1:length(df$age)){
  if(is.na(df$age[i]==TRUE)){
    df$age[i]=as.integer(mean(df$age, na.rm=TRUE))
  }
}
summary(df$age)
```
Para la variable ingreso se imputa los valores perdidos con la media según género
```{r}
#se aplica f3 para imputar los casos
df$income<-f3(df)
summary(df$income)
```
Imputación de la variable "education_num
```{r}
library(VIM)
df<-kNN(df,variable = "education_num", metric = "gower", k=11)
summary(df$education_num)
```
Imputación para la variable hours_per_week
```{r}
df<-kNN(df,variable = "hours_per_week", metric = "gower", k=11)
summary(df$hours_per_week)
```

8. Estudio descriptivos
8.1 funciones de media robusta
función de media truncada
```{r}
media.recortada <- function( x, perc=0.05){
  m<-mean(x,trim = perc)
  return(m)
}
c<-c(1,10,20,rep(30,94),70,80,90)
mean(c)
media.recortada(c)
```
media de winsor
```{r}
#install.packages("psych")
library(psych)
media.winsor<-function( x, perc=0.05){
  m<-winsor.mean(x, trim=perc, na.rm=TRUE)
  return(m)
}
```
```{r}
media.winsor(c)
```
8.2 Estudio descriptivo de las variables cuantitativas
media, varianza, desviación estandar, medias truncadas
```{r}
media<-apply(df[,c(2,4,10,11)], 2, mean)
```
```{r}
mediana<-apply(df[,c(2,4,10,11)], 2, median)
```
```{r}
varianza<-apply(df[,c(2,4,10,11)], 2,var)
```
```{r}
mediarecortada<-apply(df[,c(2,4,10,11)], 2, media.recortada)
```
```{r}
mediawinsor<-apply(df[,c(2,4,10,11)], 2, media.winsor)
```
```{r}
medidas<-data.frame(media, mediana,varianza,mediarecortada,mediawinsor)
medidas
```

Grafica de la distribución 
```{r}
#función de histograma, curva de densidad comparado con una normal
f4 <- function (x) {
  # Histograma
  hist(x, freq=FALSE, probability = TRUE)
  #densidad
  lines(density(df$income), lwd = 2, col = 'red')
  #normal
  x2 <- seq(min(x), max(x), length = 80)
  f <- dnorm(x2, mean(x), sd(x))
  lines(x2, f, col = "blue", lwd = 2)
}
```
```{r}
par(mfrow=c(2,2))
f4(df$age)
f4(df$education_num)
f4(df$hours_per_week)
f4(df$income)
```
9.Archivo Final
```{r}
write.csv(df, "CensusIncome_clean.csv")
```



